【裁判字號】    98,訴,492
【裁判日期】    980527
【裁判案由】    勞工保險條例及就業保險法
【裁判全文】
臺北高等行政法院判決
                                  98年度訴字第492號
                              .
原      告  台北縣政府
代  表  人  甲○○（縣長）
訴訟代理人  李承志律師
被      告  勞工保險局
代  表  人  乙○○總經理）住.
訴訟代理人  戊○○
            丙○○
            丁○○
上列當事人間因勞工保險條例及就業保險法事件，原告不服行政
院勞工委員會中華民國98年1 月23日勞訴字第0970031282號訴願
決定，提起行政訴訟。本院判決如下：
    主  文
原告之訴駁回。
訴訟費用由原告負擔。
    事  實
壹、事實概要：
    緣被告以原告依法應負擔民國（下同）97年7 月份各類被保
    險人勞工保險條例（下稱勞保條例）保險費暨就業保險法（
    下稱就保法）保險費補助款，共計新台幣（下同）282,680,
    305 元，以97年8 月26日保承新字第09760407770 號、第00
    000000000 號、第00000000000 號、第00000000000 號及第
    00000000000 號函（下合稱原處分）請原告依規定撥付。原
    告不服，提起訴願，經遭駁回，遂向本院提起行政訴訟。
貳、兩造聲明：
一、原告聲明：
    訴願決定及原處分均撤銷。
二、被告聲明：
    原告之訴駁回。
參、兩造之陳述：
一、原告主張之理由：
(一)被告違反法律保留原則：
１、原處分援引「因應地方制度法第4 條、第7 條修正行政院專
    案小組」（下稱系爭專案小組）第4 次會議決議及行政院勞
    工委員會（下稱勞委會）96年11月5 日勞保一字第09601404
    59號令。上開會議決議及勞委會令雖有引據地方制度法第4
    條第2 項為依據，然地方制度法第4 條第2 項並未有準用全
    民健康保險法之明文，已逾越法律保留之範圍而為函示，被
    告逕為援引，違反法律保留原則。
２、被告依據欠缺法律授權之系爭專案小組第4 次會議決議及勞
    委會96年11月5 日勞保一字第0960140459號令，以原處分課
    予原告依直轄市標準負擔補助款之依據，甚且逕以行政命令
    特定地方制度法第4 條第2 項之施行日期，違反法律保留原
    則而構成違法、違憲。
３、縱認系爭專案小組第4 次會議決議及勞委會96年11月5 日勞
    保一字第0960140459號令非直接對原告發生法律效果，惟仍
    對原告產生應增加給付義務等不利結果，應解釋為協助下級
    機關或屬官統一解釋法令之「解釋性規定」，核屬行政規則
    。查系爭專案小組第4 次會議決議及勞委會96年11月5 日勞
    保一字第0960140459號令並未踐行依法發布程序，故未合法
    生效。被告憑據尚未合法生效之行政命令對原告處分，欠缺
    處分依據之重大瑕疵，應予撤銷。
４、縱認被告主張系爭課予原告依據直轄市標準繳納勞、就保保
    費補助款之行政處分，係依據地方制度法第4 條第2 項準用
    全民健康保險法關於直轄市之規定。惟地方制度法第4 條第
    2 項除針對同法第34條、第54條、第55條、第62條、第66條
    、第67條有準用直轄市規定之明文外，是否尚有其他有關直
    轄市規定之準用，系爭條文僅以「其他法律關於直轄市之規
    定」為抽象規定，致使系爭條文究係準用哪些法律，無法從
    地方制度法第4 條第2 項得知，原告亦無從預見何些事項將
    適用直轄市之規定，造成司法者無法審查相關機關據此所為
    準用是否合情、理、法，與法律明確性原則相違，顯有違憲
    之處而無效，原處分適用該無效之法律，亦屬違法。
(二)原處分違反陳述意見機會之給予、法律保留、平等原則及比
    例原則等程序上及實體上瑕疵：
１、原處分作成課予原告給付義務之負擔，遍觀全國其他縣市皆
    無相同情況，顯不符合大量作成同種類行政處分之要件。被
    告於處分前，未給予原告陳述意見之機會。因訴願程序已終
    結，無法依行政程序法第114 條補正該瑕疵。故未合法給予
    陳述意見處分之違法瑕疵已無得補正。
２、依司法院釋字第550 號解釋意旨：「地方自治團體受憲法制
    度保障，其施政所需之經費負擔乃涉及財政自主權之事項，
    固有法律保留原則之適用，．．．」，中央機關對地方自治
    團體關於財政領域事項之干涉，須有法律保留原則之適用。
    原處分援引勞保條例第15條及同條例施行細則第43條規定，
    惟上開規定並無「準直轄市」之分擔標準，原處分仍有實質
    欠缺法律依據之瑕疵，構成法律保留原則之違反。
３、原告因準用地方制度法第4 條等部分條文而被外界稱為「準
    直轄市」。惟行政院及被告在原告仍有未具備直轄市之部分
    條件前提下，加上統籌分配款劃分、財政收支等問題，目前
    極缺乏與中央各部會之共識，更未依據財政收支劃分法規定
    給付原告應得之分配稅款等不利原告之情事下，逕對原告不
    當課予繳納超出財政能力所能負擔款項之義務，不符合平等
    及比例原則。
(三)行政院及勞委會違反司法院釋字第550 號解釋意旨而為片面
    課予原告依據直轄市標準負擔勞、就保保費補助款：
１、司法院釋字第550 號解釋：「法律之實施須由地方負擔經費
    者，如本案所涉勞工保險條例第15條關於勞保保險費補助比
    例之規定，於制定過程中應予地方政府充分之參與。行政主
    管機關草擬此類法律，應與地方政府協商，以避免有片面決
    策可能造成之不合理情形，並就法案實施所需財源事前妥為
    規劃；立法機關於修訂相關法律時，應予地方政府人員列席
    此類立法程序表示意見之機會。」。
２、系爭專案小組第4 次會議決議及勞委會96年11月5 日勞保一
    字第0960140459號令皆係課予原告增加勞、就保保費補助款
    而涉及地方政府需負擔經費，應於會議決議及函文作成過程
    中給予地方政府陳述意見等參與機會，而與地方政府協商。
    然系爭會議決議及函文過程皆未給予原告陳述意見之機會，
    顯違反司法院釋字第550 號解釋意旨。
二、被告主張之理由：
(一)按「縣人口聚居達2 百萬人以上，未改制為直轄市前，於第
    34條、第54條、第55條、第62條、第66條、第67條及其他法
    律關於直轄市之規定，準用之。」為地方制度法第4 條第2
    項所明定。次按「勞工保險保險費之負擔，依左列規定計算
    之：1 、第6 條第1 項第1 款至第6 款及第8 條第1 項第1
    款至第3 款規定之被保險人，其普通事故保險費由被保險人
    負擔百分之二十，投保單位負擔百分之七十，其餘百分之十
    ，在省，由中央政府全額補助，在直轄市，由中央政府補助
    百分之五，直轄市政府補助百分之五；職業災害保險費全部
    由投保單位負擔。2 、第6 條第1 項第7 款規定之被保險人
    ，其普通事故保險費及職業災害保險費，由被保險人負擔百
    分之六十，其餘百分之四十，在省，由中央政府補助，在直
    轄市，由直轄市政府補助。3 、第6 條第1 項第8 款規定之
    被保險人，其普通事故保險費及職業災害保險費，由被保險
    人負擔百分之二十，其餘百分之八十，在省，由中央政府補
    助，在直轄市，由直轄市政府補助。4 、第8 條第1 項第4
    款規定之被保險人，其普通事故保險費及職業災害保險費，
    由被保險人負擔百分之八十，其餘百分之二十，在省，由中
    央政府補助，在直轄市，由直轄市政府補助。5 、第9 條之
    1 規定之被保險人，其保險費由被保險人負擔百分之八十，
    其餘百分之二十，在省，由中央政府補助，在直轄市，由直
    轄市政府補助。」為勞保條例第15條所明定。次按「中央及
    直轄市政府依本條例第15條規定，應補助之保險費，由保險
    人按月開具保險費繳款單，於次月底前送請中央及直轄市政
    府依規定撥付。」為同條例施行細則第43條所明定。又「本
    保險保險效力之開始及停止、月投保薪資、投保薪資調整、
    保險費負擔、保險費繳納、保險費寬限期與滯納金之徵收及
    處理、基金之運用與管理，除本法另有規定外，準用勞工保
    險條例及其相關規定辦理。」為就保法第40條所明定。
(二)地方制度法第4 條第2 項規定係於96年5 月23日修正公布，
    有關直轄市政府負擔保險費補助款之支出，原告既因地方制
    度法第4 條第2 項規定之修正，而準用中央法規關於直轄市
    之規定，自應負相同之義務。復參諸司法院釋字第550 號解
    釋文及其理由書，可知國家推行勞工保險、就業保險（同屬
    社會保險性質）之義務，係兼指地方而言，基於國家整體施
    政之需要，地方自治團體對勞工保險、就業保險事項負有協
    力義務，故勞保條例第15條有關各級政府應負擔一定比例保
    險費之規定（就保法準用），屬財政收支劃分法之特別規定
    。關於勞保條例及就保法就直轄市負擔保險費之相關規定，
    自應準用於原告。至行政院所召開系爭專案小組第4 次會議
    決議略以：「涉及財政收支法規之準用，配合預算編製及執
    行，自97年1 月1 日起生效。」及行政院勞工委員會配合該
    會議決議，以96年11月5 日勞保一字第0960140459號令：「
    依地方制度法第4 條第2 項規定，台北縣準用勞工保險條例
    第4 條、第15條及勞工保險條例施行細則第43條關於直轄市
    之規定如後附，並自中華民國97年1 月1 日生效。」係針對
    原告應於何時開始準用直轄市負擔保險費之釋示，並無逾越
    法律規定，被告處分並無違誤。
(三)按「司法院釋字第550 號解釋，關於保險費補助比例規定，
    在制定過程中應予地方政府充分參與，行政主管機關草擬此
    類法律，應與地方協商，以避免有片面決策可能造成之不合
    理情形，並就法案實施所需財源事前妥為規劃。其意旨亦即
    在法律制訂過程參與或法律草案擬過程中協商。本件係行政
    機關依據法律行政過程中所發生之法律解釋問題。兩者在處
    理事項及程序均有事物本質上之差異性存在。是原審適用該
    號解釋所為認定並無不當。」為鈞院及最高行政法院一致之
    法律見解。（鈞院93年度訴字第888 號、3905號、3924號、
    94年度訴字第16號、17號、709 號、1320號、1375號及95年
    度訴字第123 號及最高行政法院95年度判字第1839號判決、
    96年度判字第1094號、第1095號、第1122號、第1167號、97
    年度判字第388 號、第389 號、第1108號、第1167號等參照
    。）
(四)鈞院對已判決之相類案件有一致法律見解，原告徒以司法院
    釋字第550 號解釋逕予推論被告行政處分違法，顯不足為據
    ，類此案件，一再興訟，浪費多方行政成本。
    理  由
壹、兩造不爭之事實及兩造爭點：
    如事實概要欄所述之事實，業據提出原處分、行政院96年9
    月29日院台規字第0960091558號函及「因應地方制度法第4
    條、第7 條修正行政院專案小組」96年8 月2 日、8 月13日
    召開之第3 次及第4 次會議結論為証，且為兩造所不爭執，
    堪信為真，兩造爭點厥為：
一、原處分是否違反法律保留原則？
二、原處分是否違反司法院釋字第550 號解釋意旨？
三、原處分是否未給予原告陳述意見之機會？有無違誤？
四、原處分是否違反比例原則、平等原則？
貳、本院之判斷：
一、本件應適用之法條與法理：
（一）地方制度法第4 條第2 項規定：１、「縣人口聚居達2 百
      萬人以上，未改制為直轄市前，於第34條、第54條、第55
      條、第62條、第66條、第67條及其他法律關於直轄市之規
      定，準用之。」，其立法理由稱：「2 、為考量人口及產
      業高度密集地區升格直轄市之實質困難，及行政效能之迫
      切需求，特增列第2 項，明定縣人口聚居達2 百萬人以上
      者，在改制為直轄市前，得準用直轄市之人事組織及財政
      規模。3 、準用直轄市之事項，包括直轄市議會之會期（
      第34條）、直轄市議會之組織準則（第54條）、直轄市政
      府首長、副首長及各機關首長之任免（第55條）、直轄市
      政府之組織準則（第62條）、直轄市稅依本法及財政收支
      劃分法（第66條）、直轄市收支依本法及財政收支劃分法
      （第67條）以及其他法律關於直轄市之規定。」，可知正
      係因縣地方自治團體人口聚居已達2 百萬人以上，但「尚
      未成為直轄市」，才有「準用」直轄市相關法律之必要，
      若已成為直轄市，即屬直接適用，而無準用之必要。
（二）地方制度法第66條規定：「直轄市‧‧應分配之國稅、直
      轄市及縣（市）稅，依財政收支劃分法規定辦理。」，及
      地方制度法第67條第1 項規定：「直轄市‧‧之收入及支
      出，應依本法及財政收支劃分法規定辦理。」可知直轄市
      之支出應依地方制度法、財政收支劃分法關於直轄市之規
      定。
（三）財政收支劃分法第4 條附表2 、丙、直轄市支出第10款、
      第18款規定：「各級政府財政收支之分類，依附表1 、附
      表2 之所定。．．．附表2 支出分類表．．．丙、直轄市
      支出．．．10、社會福利支出：關於直轄市辦理社會保險
      ：社會救助、福利服務、國民就業、醫療保健等事業及補
      助之支出均屬之。．．．18、其他支出：關於直轄市其他
      依法之支出均屬之。」，則依地方制度法第4 條第2 項準
      用地方制度法第67條再準用財政收支劃分法之規定，「社
      會福利支出」、「關於直轄市其他依法之支出」均為地方
      制度法第4 條第2 項準用之範圍。
（四）勞保條例第15條規定：「勞工保險保險費之負擔，依左列
      規定計算之：1 、第6 條第1 項第1 款至第6 款及第8 條
      第1 項第1 款至第3 款規定之被保險人，其普通事故保險
      費由被保險人負擔百分之二十，投保單位負擔百分之七十
      ，其餘百分之十，在省，由中央政府全額補助，在直轄市
      ，由中央政府補助百分之五，直轄市政府補助百分之五；
      職業災害保險費全部由投保單位負擔。2 、第6 條第1 項
      第7 款規定之被保險人，其普通事故保險費及職業災害保
      險費，由被保險人負擔百分之六十，其餘百分之四十，在
      省，由中央政府補助，在直轄市，由直轄市政府補助。3
      、第6 條第1 項第8 款規定之被保險人，其普通事故保險
      費及職業災害保險費，由被保險人負擔百分之二十，其餘
      百分之八十，在省，由中央政府補助，在直轄市，由直轄
      市政府補助。4 、第8 條第1 項第4 款規定之被保險人，
      其普通事故保險費及職業災害保險費，由被保險人負擔百
      分之八十，其餘百分之二十，在省，由中央政府補助，在
      直轄市，由直轄市政府補助。5 、第9 條之1 規定之被保
      險人，其保險費由被保險人負擔百分之八十，其餘百分之
      二十，在省，由中央政府補助，在直轄市，由直轄市政府
      補助。」
（五）勞保條例施行細則第43條規定：「中央及直轄市政府依本
      條例第15條規定，應補助之保險費，由保險人按月開具保
      險費繳款單，於次月底前送請中央及直轄市政府依規定撥
      付。」
（六）就保法第40條規定：「本保險保險效力之開始及停止、月
      投保薪資、投保薪資調整、保險費負擔、保險費繳納、保
      險費寬限期與滯納金之徵收及處理、基金之運用與管理，
      除本法另有規定外，準用勞工保險條例及其相關規定辦理
      。」
二、原處分並未違反法律保留原則：
（一）按司法院釋字第550 號解釋略以：「．．．國家推行全民
      健康保險之義務，係兼指中央與地方而言。．．．全民健
      康保險法，係中央立法並執行之事項。有關執行全民健康
      保險制度之行政經費，固應由中央負擔，本案爭執之同法
      第27條責由地方自治團體補助之保險費，非指實施全民健
      康保險法之執行費用，而係指保險對象獲取保障之對價，
      除由雇主負擔及中央補助部分保險費外，地方政府予以補
      助，符合憲法首開規定意旨。．．．基於國家整體施政之
      需要，對地方負有協力義務之全民健康保險事項，中央依
      據法律使地方分擔保險費之補助，尚非憲法所不許。．．
      ．財政收支劃分法第37條第1 項第1 款規定，各級政府支
      出之劃分，由中央立法並執行者，歸中央負擔，固非專指
      執行事項之行政經費而言，惟法律於符合上開條件下，尚
      非不得為特別之規定，就此而言，全民健康保險法第27條
      即屬此種特別規定。」，雖係就健保而立論，但基於相同
      法理，可知勞保條例第15條亦屬財政收支劃分法之特別規
      定，其合憲性並無疑義。
（二）依地方制度法第4 條第2 項準用地方制度法第67條再準用
      財政收支劃分法之規定，「社會福利支出」、「關於直轄
      市其他依法之支出」均為地方制度法第4 條第2 項準用之
      範圍，勞保條例第15條（就保法準用）有關直轄市應負擔
      勞工保險費（就業保險費）補助款之義務，既屬「社會福
      利支出」，亦屬「關於直轄市其他依法之支出」，自屬原
      告依法律應準用之範圍，其準用均係由法律規定之，並無
      違反法律保留可言。
（三）原告雖主張「被告以行政院96年9 月29日院台規字第0960
      091558號函及勞委會96年11月5 日勞保一字第0960140459
      號令作為原處分之法源依據，違反法律保留原則」云云，
      惟查：
    １、於地方制度法第4 條及第7 條修正生效日（96年5 月25
        日）之前，原告人口已達200 萬但尚未升格為直轄市，
        此為兩造所不爭，則自96年5 月26日起，依地方制度法
        第4條 第2 項、第67條、勞保條例第15條、就保法第40
        條，原告依前揭「法律」即有負擔勞保條例、就保法保
        險費補助款之義務，原處分之法源依據自係「法律」而
        非行政規則或命令。
    ２、至行政院96年9 月29日院台規字第0960091558號函謂：
        「主旨：有地方制度法第4 條第2 項準直轄市準用中央
        法規中關於直轄市規定之範圍及相關事宜，請依說明二
        至四意旨辦理，請查照。說明：一、依『因應地方制度
        法第4 條、第7 條修正行政院專案小組』（以下簡稱專
        案小組）於本（96 ） 年8 月2 日、8 月13日召開之第
        3 次及第4 次會議結論辦理。二、有關準直轄市準用法
        規範圍及準用生效日期事項，經專案小組第3 次及第4
        次會議結論如下：．．．」等語，而其檢附之「因應地
        方制度法第4 條、第7 條修正行政院專案小組」第3 次
        會議記錄‧‧五、會議結論‧‧（二）台北縣準用直轄
        市相關規定後之法定支出，原由中央一般性補助款支應
        之經費項目，以及法定須由台北縣負擔之勞健農保保費
        及老農津貼等法定社福支出，於準用後依法由台北縣自
        行負擔．．．。‧‧（四）相關法規經確認予以準用者
        ，其發布方式及生效日期之辦理方式如下：‧‧２、涉
        及財政收支法規之準用，配合預算編製及執行，自97年
        1 月1 日生效‧‧」，可知行政院96年9 月29日院台規
        字第0960091558號函僅「確認」經法律授權準用之勞保
        條例、就保法於97年1 月1 日開始實施，其性質乃「經
        內部協商後選擇最適當之時機實施，以減少阻力」，並
        經勞委會96年11月5 日勞保一字第0960140459號令：「
        依地方制度法第4 條第2 項規定，台北縣準用勞保條例
        第4 條、第15條及勞保條例施行細則第43條關於直轄市
        之規定如後附，並自中華民國97年1 月1 日生效。」發
        布，其均非以行政命令創設勞保條例、就保法可適用於
        原告之法源（勞保條例可適用於原告之法源依據係地方
        制度法第4 條第2 項、第67條、勞保條例第15條、就保
        法第40 條 規定，已如前述），前揭行政函示及勞委會
        令並依內部協商結果，將適用勞保條例、就保法之時間
        延至97年1 月1 日，較法律授權適用勞保條例、就保法
        之時間為晚，其結果對於原告更為有利，自難謂違反法
        律保留原則，原告主張尚不足採。
三、原處分並未違反司法院釋字第550 號解釋意旨：
    按司法院釋字第550 號解釋固謂：「法律之實施須由地方負
    擔經費者，如本案所涉全民健康保險法第27條第1 款第1 、
    2 目及第2 、3 、5 款關於保險費補助比例之規定，於制定
    過程中應予地方政府充分之參與。行政主管機關草擬此類法
    律，應與地方政府協商，以避免有片面決策可能造成之不合
    理情形，並就法案實施所需財源事前妥為規劃；立法機關於
    修訂相關法律時，應予地方政府人員列席此類立法程序表示
    意見之機會。」，其意指如健保法等相關法律之修訂須由地
    方負擔經費者，立法機關於「修訂相關法律」時，應予地方
    政府人員列席此類立法程序表示意見之機會。惟本件勞保條
    例第15條、就保法第40條並未修訂，並非立法過程，原處分
    自無違反司法院釋字第550 號解釋之可言。
四、原處分縱未給予原告陳述意見之機會，亦無違誤：
    按「有下列各款情形之一者，行政機關得不給予陳述意見之
    機會︰．．．5 、行政處分所根據之事實，客觀上明白足以
    確認者。」，行政程序法第103 條第5 款定有明文，本件就
    原告準用勞保條例、就保法關於直轄市之相關規定乙節，為
    地方制度法第4 條第2 項之明文規定，且準用之日期，原告
    之前亦已於「因應地方制度法第4 條、第7 條修正行政院專
    案小組」第3 次會議陳述過意見，就法規之適用，殊無再予
    陳述意見之必要；而且原處分所根據之事實（即被保險人人
    數及計算方式）客觀上明白足以確認，原告就原處分作成之
    事實基礎（即被保險人人數及計算方式）亦無爭執，故依行
    政程序法第103 條第5 款之規定，於原處分作成前，縱未給
    予原告陳述意見之機會，亦無違誤。
五、原處分並未違反比例原則、平等原則：
（一）據財政部96年12月17日台財庫字第09603519170 號函所載
      ：原告97年度獲配之中央統籌分配稅款為318 億元，較96
      年度增加219 億元，另土地增值稅比照直轄市，不再提撥
      中央統籌後，可增加收入26億元，原告收入共可增加246
      億；另在支出面，依主計處估算勞、農、健保保費等法定
      社福支出及一般性補助款之經費支出，在準用後依法回歸
      原告自行負擔金額共202 億元，收支增減互抵後，原告因
      此仍淨增加財源44億元等語，足證原告因改制為準直轄市
      後所受中央統籌分配稅款已有增加，且經與勞保費等一般
      性補助款之經費支出互抵後尚增加財源，原處分依勞保條
      例、就保法規定令撥付97年7 月份各類被保險人勞保條例
      暨就保法保險費補助款，共計282,680,305 元，並不會造
      成原告財政過度沉重之負擔，甚而排擠其他重大民生建設
      支出，侵害其財政自主權，難謂違反比例原則。
（二）至原告主張前揭中央統籌分配稅款尚未取得，無從繳納補
      助款云云，縱其主張屬實，中央統籌分配稅款與系爭補助
      款之繳納並無「同時履行」關係，原告何時可取得中央統
      籌分配稅款？及事實上會於何時、以何方式繳納系爭補助
      款？均僅係執行時間之問題，難謂「在法理上」原告有何
      「不必繳納系爭補助款」之理由。何況財政部「協助縣（
      市）政府處理債務及改善財務結構作業要點」已經行政院
      於97年7 月14日院臺財字第0970025121號核定在案，該要
      點乃由中央政府編列年度追加減預算籌措專款補助，以紓
      解縣（市）政府債務壓力與改善縣（市）財務結構，其分
      配方式以各縣（市）政府統籌分配稅款之分配比率為依據
      並以各縣（市）政府債務累計未償餘額占歲出比率及自有
      財源占歲出比率為調整係數，就統籌分配款及財政收支等
      相關事實問題顯已一併考慮，原告主張尚不足採。
六、從而，原處分並無不法，訴願決定予以維持，亦稱正確。原
    告徒執前詞，訴請撤銷，為無理由，應予駁回。
參、原告就「系爭法規是否為地方制度法第4 條第2 項規定之準
    用範圍」聲請釋憲，並無必要，兩造其餘攻擊防禦方法均與
    本件判決結果不生影響，故不逐一論述，併此敘明。
據上論結，本件原告之訴為無理由，爰依行政訴訟法第98條第1
項前段，判決如主文。
中    華    民    國    98    年    5     月    27    日
                    臺北高等行政法院第三庭
                              審判長法  官  楊莉莉
                                    法  官  林惠瑜
                                    法  官  畢乃俊
上為正本係照原本作成。
如不服本判決，應於送達後20日內，向本院提出上訴狀並表明上
訴理由，如於本判決宣示後送達前提起上訴者，應於判決送達後
20日內補提上訴理由書（須按他造人數附繕本）。
中    華    民    國    98    年    5     月    27    日
                                    書記官  簡信滇


司法院資訊處製作；財團法人民間司法改革基金會備份。
